【裁判字號】    97,簡,481
【裁判日期】    971030
【裁判案由】    牌照稅
【裁判全文】
臺北高等行政法院判決
                                       97年度簡字第481號
原      告  甲○○
被      告  新竹縣稅捐稽徵處
代  表  人  乙○○（處長）
上列當事人間因牌照稅事件，原告不服新竹縣政府中華民國97年
5月23日府行法字第0970073547號（案號：000000-0）訴願決定
，提起行政訴訟。本院判決如下：
    主  文
原告之訴駁回。
訴訟費用由原告負擔。
    事  實
一、本件原告因不服被告裁處罰鍰新台幣(下同)11,230元之處分
    ，而提起本件撤銷訴訟，因其爭執之罰鍰金額未逾20萬元，
    依行政訴訟法第229條第1項第2款、第2項規定及司法院92年
    9月17日(92)院台廳行一字第23681號令，應適用簡易訴訟程
    序，爰不經言詞辯論，逕為判決，合先敘明。
二、事實概要：原告所有9980-MX號自用小客車，汽缸總排氣量1
    ,997立方公分，因未繳納96年使用牌照稅，卻於96年9 月20
    日使用公共道路為新竹縣稅監聯合檢查小組查獲，經被告以
    96年10月17日新縣稅法字第0960031035號處分書，依使用牌
    照稅法第28條第1 項規定，按該車96年使用牌照稅全年應納
    稅額11,230元處以1 倍罰鍰計11,200元( 計至百元止）。原
    告不服，提起復查未獲變更，提起訴願復經決定駁回後，遂
    提起本件行政訴訟。
三、原告起訴主張：
    (一)按被告所檢附臺灣郵政股份有限公司製作之送達證書影本
      觀之，實不足作為寄存送達合法有效之證據，送達證書本
      身不合法，故上述所為之處分尚不生行政處分之效力。
    (二)蓋依稅捐稽徵法第1 條適用行政程序法第76條規定，由行
      政程序法體系解釋該條僅得於有應受送達人在場或受領文
      書之同居人、受雇人及應送達處所接收郵件人員在場適用
      之；此由該法條第2 項「除電子傳達方式之送達外，送達
      證書應由收領人簽名或蓋章；如拒絕或不能簽名或蓋章者
      ，送達人應記明其事由」得以觀之；又上述所謂「如拒絕
      或不能簽名或蓋章者」係指上述在場人員拒絕或不能簽名
      或蓋章，送達人應記明其事由；乃因上述人員若不在場而
      任由送達人單方負責送達又兼自行證明送達之行為，形同
      球員兼裁判，不足以保護人民受到憲法所賦予正當程序之
      保障。是故，請求判決撤銷訴願決定及原處分等語。
三、被告則以：
    (一)系爭車輛96年使用牌照稅，於使用牌照稅開徵期間96年4
      月1 日至96年4 月30日前，被告即以平信郵寄使用牌照稅
      繳款書予納稅義務人，嗣後經清查系爭車輛96年度使用牌
      照稅尚未完納，經展延繳納期間自96年7 月16日起至96年
      8 月15日止，該繳款書併同被告製作之送達證書交由郵局
      辦理送達，因湖口郵局於96年6 月27日及6 月28日兩次投
      遞均未獲會晤應受送達人或接收郵件人員，乃於96年6 月
      29日按行政程序法第74條規定將文書寄存於該局，並於送
      達證書上註記送達時間及送達方式後擲回被告，嗣後原告
      於96年11月5 日至湖口郵局具領該文書，此有新竹郵局96
      年11月14日竹營字第0960101054號函、96年11月27日竹營
      字第0960101107號函及96年12月11日竹郵字第0960200194
      號函可稽，故本案96年使用牌照稅繳款書自96年6 月29日
      起即已發生送達效力，原告未依規定於限繳期限內繳納，
      而於96年9 月20日使用公共水陸道路為新竹縣稅監聯合檢
      查小組查獲，被告依使用牌照稅法第28條第1 項規定按全
      年應納使用牌照稅額處1 倍罰鍰，並無不合。
    (二)又原告援引行政程序法第76條第2 項之規定則係指郵件收
      領人在場時，應由收領人簽名或蓋章，如有收領人拒絕或
      不能簽名或蓋章情事者，送達人應記明事由，與本件未獲
      會晤收領人之情形不同，原告所訴顯係對法令誤解，並無
      足採等情置辯。
四、經查：
    (一)按「使用公共水陸道路之交通工具，無論公用、私用或軍
      用，除依照其他有關法律，領用證照，並繳納規費外，交
      通工具所有人或使用人應向所在地主管稽徵機關請領使用
      牌照，繳納使用牌照稅。」「主管稽徵機關於開徵使用牌
      照稅前，應填發使用牌照稅繳款書送達交通工具所有人或
      使用人，並將各類交通工具應納之稅額及徵稅起訖日期分
      別公告之。」「逾期未完稅之交通工具，在滯納期滿後使
      用公共水陸道路經查獲者，除責令補稅外，處以應納稅額
      1 倍之罰鍰，免再依第25條規定加徵滯納金。」使用牌照
      稅法第3 條第1 項、第10條第2 項及第28條第1 項分別定
      有明文。
    (二)次按，「送達，於應受送達人之住居所、事務所或營業所
      為之。」「於應送達處所不獲會晤應受送達人時，得將文
      書付與有辨別事理能力之同居人、受僱人或應送達處所之
      接收郵件人員。」及「送達，不能依前二條規定為之者，
      得將文書寄存送達地之地方自治或警察機關，並作送達通
      知書兩份，一份黏貼於應受送達人住居所、事務所、營業
      所或其就業處所門首，另一份交由鄰居轉交或置於該送達
      處所信箱或其他適當位置，以為送達。前項情形，由郵政
      機關為送達者，得將文書寄存於送達地之郵政機關。寄存
      機關自收受寄存文書之日起，應保存3 個月。」亦為行政
      程序法第72條第1 項、第73條第1 項及第74條規定所明定
      。
    (三)查被告分別於96年6 月27日及28日以郵務送達方式寄送系
      爭車輛96年使用牌照稅繳款書至原告之戶籍地址（新竹縣
      湖口鄉○○路○ 段50巷16號2 樓），郵政機關送達人員因
      未獲會晤原告本人，亦無受領文書之同居人、受僱人或應
      送達處所之接收郵件人員，乃於96年6 月29日將該繳款書
      寄存於原告戶籍所在地之郵政機關湖口郵局，嗣後原告於
      96 年11 月5 日至湖口郵局具領該文書，此有被告送達證
      書影本及新竹郵局96年11月14日竹營字第0960101054號函
      、96 年11 月27日竹營字第0960101107號函、96年12月11
      日竹郵字第0960200194號函附原處分卷可稽，故揆諸前揭
      行政程序法第74條規定，系爭繳款書於96年6 月29日寄存
      於原告戶籍所在地之湖口郵局時，已生合法送達效力。惟
      原告未於被告展延期限( 即96年7 月16日至96年8 月15日
      止) 內繳納稅款，卻於96年9 月20日使用公共道路為新竹
      縣稅監聯合檢查小組查獲等情，亦有被告車輛總檢查違反
      使用牌照稅法案件舉發單( 違規單號：50B02301) 及所附
      系爭車輛照片影本附原處分卷可證，故被告以原告逾期未
      繳納使用牌照稅，且在滯納期滿後使用公共水陸道路，已
      構成前揭使用牌照稅法第28條第1 項規定之處罰要件，乃
      依該規定按系爭車輛96年使用牌照稅全年應納稅額11,230
      元處以1 倍罰鍰計11,200元( 計至百元止），於法並無不
      合。
    (四)又行政程序法第76條規定：「除電子傳達方式之送達外，
      送達證書應由收領人簽名或蓋章；如拒絕或不能簽名或蓋
      章者，送達人應記明其事由。」係指郵件收領人在場時，
      應由收領人簽名或蓋章，如有收領人拒絕或不能簽名或蓋
      章情事者，送達人應記明事由，核與本件未獲會晤收領人
      之情形不同，原告援引主張郵政機關製作之送達證書不合
      法，且依行政程序法第76條規定，送達證書僅得於有應受
      送達人在場或受領文書之同居人、受僱人及應送達處所接
      收郵件人員在場適用之云云，顯係對法律之誤解，尚非可
      採。
五、綜上所述，原告之主張，並無足採。原處分於法並無違誤，
    訴願決定予以維持，亦無不合，原告仍執前詞，訴請撤銷，
    為無理由，應予駁回。
據上論結，本件原告之訴為無理由，爰依行政訴訟法第233條第1
項、第98條第3項前段，判決如主文。
中    華    民    國    97    年    10    月   30     日
                    臺北高等行政法院第二庭
                                    法  官  蕭惠芳
上為正本係照原本作成。
本件以訴訟事件所涉及之法律見解具有原則性者為限，始得於本
判決送達後20日內向本院提出上訴狀並表明上訴理由，如已於本
判決宣示後送達前提起上訴者，應於判決送達後20日內補具上訴
理由（均按他造人數附繕本），且經最高行政法院許可後方得上
訴。
中    華    民    國    97    年    10    月   30     日
                                    書記官   李淑貞


司法院資訊處製作；財團法人民間司法改革基金會備份。
